臺灣高雄地方法院刑事判決　　　　　　 100年度交訴字第63號
公　訴　人　臺灣高雄地方法院檢察署檢察官
被　　　告　陳國賢
上列被告因公共危險案件，經檢察官提起公訴（100 年度偵字第
14439 號），本院判決如下：
    主  文
陳國賢犯肇事致人傷害逃逸罪，累犯，處有期徒刑伍月，如易科
罰金，以新臺幣壹仟元折算壹日。
    事  實
一、陳國賢前於民國99年間因公共危險案件，經本院以99年度審
    交簡字第175 號判處有期徒刑3 月，甫於99年5 月27日易科
    罰金執行完畢。詎仍不知悔改，於100 年3 月17日晚上7 時
    許，在高雄市○○區○○路上某友人住處飲酒後，於同日晚
    上10時許，猶騎乘車牌號碼OPG-582 號重型機車離開，於當
    日晚上10時5 分許，其騎乘上開機車沿高雄市○○區○○路
    由西向東行駛至六合路7 號前，適有顏吉村亦飲用酒類後騎
    乘車牌號碼GFD-046 號重型機車，同向行駛在陳國賢後方，
    因顏吉村疏未注意車前狀況，且未保持適當之安全距離，自
    後追撞前方由陳國賢所騎乘之OPG-582 號重型機車後方，致
    雙方均人車倒地，顏吉村則受有頭部外傷合併顱骨骨折、顱
    內出血及氣室腦、臉骨骨折、右額深度撕裂傷、下右犬齒鬆
    動、右手肘、雙手、雙膝鈍挫傷等傷害。詎陳國賢明知已車
    禍肇事致顏吉村倒地受傷，竟基於肇事逃逸之犯意，未對顏
    吉村採取必要之救護措施，亦未協助叫救護車將顏吉村送醫
    或待警察到場處理，反逕自騎車逃離現場。嗣警方據報到場
    ，將顏吉村送往高雄市立小港醫院急救，並委託上開醫院於
    當日晚上11時10分許對顏吉村實施血液酒精濃度檢驗，發現
    其血液酒精濃度達每百毫升201.45毫克，相當於呼氣酒精濃
    度每公升1.00毫克。另經警方依照陳國賢掉落在現場之機車
    車牌循線通知陳國賢到案說明，並於翌日凌晨0 時9 分許，
    對陳國賢進行酒精濃度測試，發現其吐氣酒精濃度達每公升
    0.35毫克（陳國賢涉嫌服用酒類不能安全駕駛動力交通工具
    而駕駛及過失傷害罪嫌部分，已由檢察官另為不起訴處分；
    顏吉村涉嫌服用酒類不能安全駕駛動力交通工具而駕駛罪嫌
    部分，亦由檢察官另為職權不起訴處分），始查悉上情。
二、案經顏吉村訴由高雄市政府警察局林園分局報請臺灣高雄地
    方法院檢察署檢察官偵查起訴。
    理  由
壹、程序方面（證據能力之判斷）：
    按被告以外之人（包括證人、鑑定人、告訴人、被害人及共
    同被告等）於審判外之陳述，雖不符刑事訴訟法第159 條之
    1 至之4 等4 條之規定，而經當事人於審判程序同意作為證
    據，法院審酌該言詞陳述或書面陳述作成時之情況，認為適
    當者，亦得為證據；當事人、代理人或辯護人於法院調查證
    據時，知有刑事訴訟法第159 條第1 項不得為證據之情形，
    而未於言詞辯論終結前聲明異議者，視為有前項之同意，同
    法第159 條之5 定有明文。查本判決所引用之證據資料屬於
    被告以外之人於審判外之言詞、書面陳述者，查無符合刑事
    訴訟法第159 條之1 至之4 之情形，且均經本院於調查證據
    程序逐一提示並告以要旨，檢察官及被告均未於言詞辯論終
    結前聲明異議，本院審酌上開證據作成時之情況，無不當取
    供或違反自由意志而陳述等情形，且均與本案待證事實具有
    關聯性，認為以之作為本案之證據亦屬適當，自均具有證據
    能力，而得採為認定事實之證據。
貳、實體方面：
一、認定事實之證據及理由：
  (一)訊據被告陳國賢固不否認於上開時、地，騎乘車牌號碼OPG-
    582 號重型機車，與告訴人顏吉村發生車禍，因而致告訴人
    倒地受傷之事實，惟否認有何肇事逃逸之犯行，辯稱：是告
    訴人從後方追撞伊，伊看到告訴人也起身牽機車準備要離開
    ，認為告訴人沒受傷，遂將自己之機車扶起，離開現場回家
    云云。
  (二)惟查：
  1.被告於100 年3 月17日晚上7 時許，在高雄市○○區○○路
    某友人住處飲酒後，於同日晚上10時許，猶騎乘車牌號碼OP
    G-582 號重型機車離開，於當日晚上10時5 分許，沿高雄市
    ○○區○○路由西向東行駛至六合路7 號前，適有告訴人顏
    吉村亦飲用酒類後騎乘車牌號碼GFD-046 號重型機車，同向
    行駛在陳國賢後方，因告訴人疏未注意車前狀況，且未保持
    適當之安全距離，自後追撞前方由被告所騎乘之OPG-582 號
    重型機車後方，致雙方均人車倒地，告訴人則受有頭部外傷
    合併顱骨骨折、顱內出血及氣室腦、臉骨骨折、右額深度撕
    裂傷、下右犬齒鬆動、右手肘、雙手、雙膝鈍挫傷等傷害。
    被告未對告訴人採取必要之救護措施，亦未協助叫救護車將
    告訴人送醫或待警察到場處理，即逕自騎車逃離現場等情，
    業據被告於本院審理時供承在卷（見本院100 年度交訴字第
    63號卷《下稱本院卷》第42頁背面至45頁），並據證人即告
    訴人顏吉村於警詢及本院審理時證述綦詳（見高雄市政府警
    察局林園分局高市林警偵移字第1000005597號卷《下稱警卷
    》第5 至7 頁、本院卷第38至40頁），且有道路交通事故現
    場圖、道路交通事故調查報告表(一)、(二)各1 份、小港醫院診
    斷證明書2 紙、現場暨車損照片14張（見警卷第16至22頁）
    及高雄市政府警察局林園分局100 年8 月4 日高市警林分偵
    字第1000012540號函檢送之警員職務報告書1 份（見本院卷
    第9 至10頁）在卷為憑，堪以認定。
  2.被告雖辯稱：當時伊見告訴人有起身牽機車欲離開，伊認為
    大家都沒事，遂騎車離開云云。然證人顏吉村於本院證稱：
    發生車禍撞倒之後伊就完全昏迷，未曾醒來，醒來已經是案
    發第2 天在醫院；昏倒之後，伊就無法起來牽車等語（見本
    院卷第40頁），否認有起身牽車之舉動。又由被告於本院供
    稱：發生撞擊時，伊和所騎乘之機車均有倒地，告訴人倒在
    靠近內車道的位置，機車也差不多是在那裡；伊腳部也有擦
    傷，伊與告訴人相距約10公尺，伊將機車牽起來後，先看告
    訴人1 分鐘，伊僅在原地觀望，並無靠近探視告訴人，伊收
    拾安全帽和置物箱的東西後離開等語（見本院卷第43至45頁
    ），佐以由現場暨車損照片觀之，告訴人之機車已倒地，現
    場地面並留有血跡（見警卷第18頁上面、中間右邊照片），
    被告之機車車牌已掉落，車殼碎裂（見警卷第18頁右下方、
    第20頁照片），可見撞擊力道非輕，被告自身既已受傷，自
    可預見告訴人亦有受傷，且告訴人已昏倒在地，現場地面留
    有血跡，被告辯稱伊認為大家都沒事云云，顯非可採。
  3.再按刑法第185 條之4 之駕駛動力交通工具肇事致人死傷而
    逃逸罪之立法目的，乃為維護交通，增進行車安全，促使當
    事人於事故發生時，能對被害人即時救護，減少死傷，以保
    護他人權益並維護社會秩序。立法精神在於交通事故一旦發
    生，而有發生人員傷亡之情況下，不論是撞人或被撞，或是
    因其他事故而造成死傷，只要是在駕駛動力交通工具過程內
    所發生者，參與整個事故過程的當事人皆應協助防止死傷之
    擴大，蓋如駕駛人於事故發生後，隨即駕車逃離現場，不僅
    使肇事責任認定困難，更可能使受傷之人喪失生命或求償無
    門。是該罪之成立只以行為人有駕駛動力交通工具肇事，致
    人死傷而逃逸之事實為已足，至行為人之肇事有否過失，則
    非所問（最高法院96年度台上字第6831號刑事判決要旨參照
    ）。告訴人因此次車禍，受有頭部外傷合併顱骨骨折、顱內
    出血及氣室腦、臉骨骨折、右額深度撕裂傷、下右犬齒鬆動
    、右手肘、雙手、雙膝鈍挫傷等傷害，有小港醫院診斷證明
    書在卷為證（見警卷第21頁），被告自承伊遭告訴人撞到後
    ，雙方均人車倒地，被告未察看告訴人傷勢，即逕行騎車離
    開現場，其行為已有擴大告訴人死傷之危險，所為顯與肇事
    逃逸之構成要件相當。
  4.從而，被告所辯不足採信，本件事證明確，被告犯行堪以認
    定。
二、論罪科刑：
  (一)核被告所為，係犯刑法第185 條之4 之肇事致人傷害逃逸罪
    。被告前因公共危險案件，經本院99年度審交簡字第175 號
    判處有期徒刑3 月，甫於99年5 月27日易科罰金執行完畢，
    有臺灣高等法院被告前案紀錄表1 份在卷為憑，被告於有期
    徒刑執行完畢5 年內，故意再犯本件有期徒刑以上之罪，為
    累犯，應依刑法第47條第1 項規定加重其刑。又按刑法第18
    5 條之4 肇事致人死傷逃逸罪之法定刑為「6 月以上5 年以
    下有期徒刑」，然同為肇事逃逸者，其原因動機不一，犯罪
    情節未必盡同（如致人於死、重傷或普通傷害者），其肇事
    逃逸行為所造成危害社會之程度自屬有異，法律科處此類犯
    罪，所設之法定最低本刑卻同為「6 月以上有期徒刑」，不
    可謂不重。於此情形，倘依其情狀處以6 月以下有期徒刑，
    即足以懲儆，並可達防衛社會之目的者，自非不可依客觀之
    犯行與主觀之惡性二者加以考量其情狀，是否有可憫恕之處
    ，適用刑法第59條之規定酌量減輕其刑，期使個案裁判之量
    刑，能斟酌至當，符合比例原則。以本件犯罪情節而論，被
    告雖未對告訴人為必要之救護行為，於法不容，然其是遭告
    訴人自後方追撞，被告於車禍當日23時許，經警方通知即至
    林園分局大寮分駐所說明，有警員職務報告1 紙附卷可佐（
    見本院卷第10頁），且被告犯後已與告訴人達成民事和解，
    有和解書1 紙（見本院卷第24頁）在卷可證，告訴人於本院
    表示已選擇原諒被告，不希望被告遭判處徒刑等語（見本院
    卷第40頁背面），考量被告之惡性及犯罪情節尚非重大，被
    告所犯之罪，於依累犯加重其刑後，最低之刑為有期徒刑7
    月以上，本院認縱處以最低之有期徒刑7 月，猶嫌過重，犯
    罪情狀尚堪憫恕，爰依刑法第59條規定酌減其刑，並依法先
    加後減之。
  (二)爰審酌被告於騎車肇事後，告訴人所受傷勢非輕，其未留在
    現場對告訴人為必要之救護，竟逕行離開，擴大告訴人死傷
    之危險，行為殊屬不該，惟念其是遭告訴人酒後自後方追撞
    ，且被告犯後已向告訴人表達歉意，與告訴人達成民事和解
    ，告訴人於本院亦表示原諒被告，不希望被告遭判處徒刑，
    已如前述，被告犯後於本院審理時應訊態度尚可，及其學歷
    為國中畢業、職業為臨時工、家庭經濟狀況貧寒（見警卷第
    3 頁受詢問人欄）等一切情狀，量處如主文所示之刑，並諭
    知易科罰金之折算標準。
據上論斷，應依刑事訴訟法第299 條第1 項前段，刑法第185 條
之4 、第47條第1 項、第59條、第41條第1 項前段，判決如主文
。
本案經檢察官林英奇到庭執行職務。
中    華    民    國   100    年    10    月    14    日
                  刑事第六庭  審判長法  官  李璧君
                                    法  官  王惠芬
                                    法  官  曾鈴
以上正本證明與原本無異。
如不服本判決應於收受送達後10日內向本院提出上訴書狀，並應
敘述具體理由；如未敘述上訴理由者，應於上訴期間屆滿後20日
內向本院補提理由書（均須按他造當事人之人數附繕本）「切勿
逕送上級法院」。
中    華    民    國   100    年    10    月    14    日
                                    書記官  李月君
附錄本判決論罪科刑法條：
中華民國刑法第185 條之4 （肇事遺棄罪）
駕駛動力交通工具肇事，致人死傷而逃逸者，處6 月以上5 年以
下有期徒刑。